臺灣彰化地方法院刑事判決　　　　　　　94年度交訴字第23號
公　訴　人　臺灣彰化地方法院檢察署檢察官
被　　　告　丙○○
上列被告因過失致死等案件，經檢察官偵查終結後提起公訴（93
年度偵字第9452號、94年度調偵字第14號），本院依刑事訴訟法
第273條之1第1項之規定，裁定改用簡式審判程序判決如左：
    主  文
丙○○服用酒類，不能安全駕駛動力交通工具而駕駛，處有期徒
刑壹年；又因過失致人於死，處有期徒刑壹年陸月；應執行有期
徒刑貳年肆月。
    事  實
一、丙○○前因違反廢棄物清理法，而經本院以91年簡字106號
    判決判處有期徒刑1年5月，緩刑4年，後經上訴遭駁回後而
    告確定（現仍於緩刑期間內）。惟其仍不知悔改，於民國93
    年9月1日晚上22時許，先與黃信東、黃炯發及黃銘賢等4人
    共同在黃銘賢之住所處，飲用由米酒泡製而成之藥酒，其間
    丙○○已飲用上開藥酒數杯（詳細之飲用量不詳），後再由
    黃銘賢駕駛車牌號碼5D─3589號自用小客車搭載黃信東、黃
    炯發及丙○○前往位在彰化縣鹿港鎮草港里之『驛站小吃店
    』內續繼飲用啤酒，而丙○○於此時復飲用鐵裝啤酒約4、5
    瓶（一瓶約350毫升），至93年9月2日凌晨1時40分許其結束
    飲酒欲離去時，丙○○明知其已因飲用酒類，而降低其反應
    力及注意力致不能安全駕駛動力交通工具，惟仍於同日凌晨
    1時45分許，駕駛上開車牌號碼5D─3589號自用小客車擬送
    黃信東、黃炯發及黃銘賢等人返家，並沿彰化縣福興鄉○○○
    ○道路由北往南行駛，嗣於途經臺61線180公里處匝道入口
    處時，其原應注意汽車在單行道行駛時，應在快車道上按遵
    行方向行駛，且於飲用酒類後吐氣所含酒精濃度超過每公升
    0.25毫克或血液中酒精濃度超過百分之0.05以上者，不得駕
    車，而依當時天氣晴，夜間無照明，路面乾燥無缺陷且無障
    礙物，路況及視距均良好，並無不能注意之情事，卻因不勝
    酒力而疏未注意，竟由北往南逆向駛入臺61線180公里處之
    出口匝道（該匝道為單線單行道），此時適有林志明（另據
    臺灣彰化地方法院檢察署檢察官為不起訴處分確定）駕駛車
    牌號碼748─GM號營業曳引車，於上開匝道由南往北順向行
    駛，致林志明因無從閃避，而與丙○○所駕駛之上開車輛迎
    面對撞，因致黃信東受有頭部外傷及顱內出血之傷害，經送
    醫急救後，仍不治死亡；黃炯發則受有頭部外傷併蜘蛛膜下
    腔出血及腦腫脹之傷害、現仍陷於昏迷狀態（昏迷指數於94
    年3月18日查詢時仍達10）、日常生活賴人照料之重傷害；
    另黃銘賢則受有低血容積休克、脾臟破裂傷等傷害（黃銘賢
    業已撤回對丙○○之告訴，另由臺灣彰化地方法院檢察署檢
    察官對丙○○為不起訴處分），嗣經警據報前往處理，並將
    丙○○送往財團法人彰化基督教醫院（以下簡稱彰化基督教
    醫院）急救，當場抽血檢測酒精濃度為188.9mg/dl，經換算
    其呼氣所含酒精濃度高達每公升0.94mg /l，超過標準值0.2
    5mg/dl，始知悉上情。
二、案經黃信東之配偶乙○○、黃炯發之配偶甲○○訴由彰化縣
    警察局鹿港分局報告台灣彰化地方法院檢察署檢察官偵查提
    起公訴。
    理  由
一、訊據被告丙○○對其上開酒醉駕駛、過失致他人受重傷及過
    失致人於死之犯罪事實均坦白承認，核與告訴人乙○○、甲
    ○○之指訴及證人林志明、黃銘賢所證述之情節大致相符，
    並有彰化縣警察局道路交通事故調查報告表（一）（二）、
    道路事故現場圖1紙、事故發生時現場照片8張、黃炯發於童
    綜合醫院就醫時之病歷1份、該院所出具之診斷證明書1紙及
    其重大傷病免自行部份負擔證明卡影本、丙○○於事故發生
    後受測作成之酒精測定紀錄表、刑法第185條之3案件測試觀
    察記錄表及彰化縣警察局舉發丙○○違反道路交通管理事件
    通知單二紙附卷可稽。且被害人黃信東係因本件車禍造成頭
    部外傷致顱內出血而死亡，業據本署檢察官督同檢驗員相驗
    明確，此有相驗屍體證明書、驗斷書及勘驗筆錄各一份附卷
    可參，足認其自白與事實相符而得採信，是被害人黃信東及
    黃炯發分別確係因為本件車禍而死亡及受重傷，允無疑義。
二、按汽車在單行道行駛時，應在快車道上按遵行方向順序行駛
　  ，又飲用酒類或其他類似物後其吐氣所含酒精濃度超過每公
    升0.25毫克或血液中酒精濃度超過百分之0.05以上者，不得
    駕駛汽車，此道路交通安全規則第96條前段及第114條第2款
    分別定有明文，被告駕車，未注意遵守上述規定，已違反該
    保護他人之交通法規；而依前揭道路交通事故調查報告表之
    記載，案發當時之路況及視距均良好等情形，並無不能注意
    之情事，其應注意、能注意、卻疏未注意以致肇事，則其就
    本件車禍之發生顯然有過失，此經檢察官送請台灣省彰化縣
    區車輛行車事故鑑定委員會鑑定後，亦同此認定（上開鑑定
    委員會認為丙○○酒精濃度過量駕駛自小客車逆向行駛，為
    肇事原因），有該會93年12月3日彰鑑字第0935603331號函
    附之鑑定意見書1份附卷可稽，而被害人黃信東確因本件事
    故死亡，被害人黃炯發確因本件事故而受重傷，已見前述，
    則被告之過失行為與被害人之死亡與受重傷之結果間，具有
    相當之因果關係，是被告過失犯行堪以認定，應依法予以論
    科。
三、核被告丙○○成所為，係犯刑法第185條之3之公共危險罪、
    第276條第1項過失致人於死罪及第284條第1項後段之過失致
    人重傷罪。被告一過失行為，致使被害人2人分別死亡及受
    重傷害，係一行為犯數罪名，侵害數法益之想像競合犯，應
    依刑法第55條之規定，從一重之過失致人於死罪處斷。又被
    告所犯公共危險罪及過失致人於死罪二罪之間，犯意各別，
    行為互殊，應分論併罰。再被告係因酒醉駕車而致人於死，
    應依道路交通管理處罰條例第86條第1項規定，加重其過失
    致人於死罪之刑責。爰審酌被告犯罪之動機、目的、方法、
    手段、品行，其於緩刑期間內，仍不知警惕，於飲酒超過法
    定標準後，猶然駕車上路，終因不勝酒力而肇事，造成一死
    二傷的重大事故，其行為顯值非議，過失程度堪認重大，且
    其犯後，未能與與被害人黃炯發之家屬達成調解，犯後態度
    難謂良好等一切情狀，分別量處如主文所示之刑，並定其應
    執行之刑，以示懲儆。
四、據上論斷，應依刑事訴訟法第273之1第1項、第299條第1項
    前段、道路交通管理處罰條例第86條第1項、刑法第185條之
    3、第276條第1項、第284條第1項後段、第55條、第51條第1
    項第5款，罰金罰鍰提高標準條例第1條前段，判決如主文。
本案經檢察官林裕斌到庭執行職務。
中　　華　　民　　國　　94　　年　　5　　月　　26　　日
                         刑事第一庭
                             法  官  葛永輝
上正本證明與原本無異。
如不服本判決，應於判決送達後十日內，向本院提出上訴狀（須
附繕本）。
告訴人或被害人對於判決如有不服具備理由請求檢察官上訴者，
其上訴期間之計算係以檢察官收受判決正本之日期為準。
                             書記官  施惠卿
中　　華　　民　　國　　94　　年　　5　　月　　26　　日
刑法第185條之3服用毒品、麻醉藥品、酒類或其他相類似之物，
不能安全駕駛動力交通工具而駕駛者，處1年以下有期徒刑、拘
役或3萬元以下罰金。
刑法第276條1項因過失致人於死者，處二年以下有期徒刑、拘役
或二千元以下罰金。
刑法第284條第1項因過失傷害人者，處六月以下有期徒刑、拘役
或五百元以下罰金，致重傷者，處一年以下有期徒刑、拘役或五
百元以下罰金。
